【裁判字號】    99,訴,2653
【裁判日期】    990921
【裁判案由】    搶奪
【裁判全文】
臺灣板橋地方法院刑事判決              99年度訴字第2653號
公  訴  人  臺灣板橋地方法院檢察署檢察官
被      告  甲○○
上列被告因搶奪案件，經檢察官提起公訴（99年度偵字第20080
號），被告於準備程序進行中就被訴事實為有罪之陳述，本院合
議庭裁定由受命法官進行簡式審判程序獨任審理，並判決如下：
    主      文
甲○○意圖為自己不法之所有，而搶奪他人之動產，累犯，處有
期徒刑捌月。
    事實及理由
一、本案被告甲○○所犯係死刑、無期徒刑、最輕本刑為3 年以
    上有期徒刑以外之罪，且非高等法院管轄之第一審案件，其
    於準備程序中就被訴事實為有罪之陳述，經告知簡式審判程
    序之旨並聽取公訴人、被告之意見後，本院合議庭裁定改由
    受命法官獨任進行簡式審判程序，合先敘明。
二、本件除下列事項外，其餘犯罪事實及證據均引用如附件檢察
    官起訴書之記載：
    (一)犯罪事實部分關於被告搶得之物補充「螢幕保護貼1 張」
      。
    (二)證據部份補充「被告於本院準備程序與審理中之自白」。
三、按搶奪罪係乘人不備，或不及抗拒而公然奪取他人之物之謂
    （最高法院93年度臺上字第6098號判決參照）；本案告訴人
    乙○○係因被告佯稱購買行動電話前要求觀看型號，而將行
    動電話2 支及螢幕保護貼1 張等物暫時交付被告觀覽，惟尚
    在告訴人之實力支配範圍內，被告乘告訴人不及防備之際，
    公然奪取前開物品後逃逸，核其所為，係犯刑法第325 條第
    1 項之搶奪罪。查被告有起訴書犯罪事實所載之犯罪暨執行
    情形，有臺灣高等法院被告前案紀錄表1 份存卷可參，其於
    徒刑執行完畢5 年以內，故意再犯本次有期徒刑以上之罪，
    為累犯，應依刑法第47條第1 項之規定加重其刑；被告雖經
    臺灣臺中地方法院以90年度訴字第470 號判決判處強制工作
    3 年，惟被告業於96年8 月31日執行完畢該案之有期徒刑部
    分，復於同年9 月1 日接續執行強制工作部分，核無因強制
    工作而免其刑之執行情形，從而，公訴人認被告成立累犯之
    依據為刑法第47條第2 項，容有誤會。爰審酌被告身體健全
    ，未思正途取財，不法搶奪他人財物，所為非是，惟事後坦
    承犯行，態度尚無不良，暨其犯罪之動機、目的、手段、素
    行、所得財物之價值等一切情狀，量處如主文所示之刑，以
    資懲儆。
四、末按行為時因精神障礙或其他心智缺陷，致不能辨識其行為
    違法或欠缺依其辨識而行為之能力者，不罰。行為時因前項
    之原因，致其辨識行為違法或依其辨識而行為之能力，顯著
    減低者，得減輕其刑。前2 項規定，於因故意或過失自行招
    致者，不適用之，刑法第19條定有明文。查被告於99年7 月
    19日警詢時，對其取走告訴人之相關物品、騎乘何等交通工
    具等前後經過，均能清楚記憶描述，更能在檢警所質中回以
    業付價金之抗辯，迄至本院審理時，被告甚亦供明：「（檢
    察官問：你是否知道你買手機要付錢？）知道」、「（檢察
    官問：你沒有付錢、他也沒有同意讓你把手機帶走，你擅自
    將他的手機帶走是否構成犯罪？）是，這樣是犯罪的行為」
    、「（檢察官問：你拿別人東西時，你知道自己在做什麼嗎
    ？）我知道」，由是已可徵其行為當時，自身意識不法與控
    制所為之能力顯均未有欠缺。況查，被告於聯繫告訴人商談
    購買行動電話之初，即先行向告訴人佯稱自己為江村醫院之
    醫師，繼與告訴人見面時，又曾主動出示皮包內之現鈔以換
    取信賴，終再藉故要求告訴人丟垃圾或打電話，以製造搶奪
    逃逸之有利機會等情，復經證人即告訴人於警詢及偵查中證
    述甚詳，由是更足印證被告當時之精神認知並無重大瑕疵。
    綜上，被告於行為當下對個人行為及如何掩飾不法之有效反
    應，既均存有充分意識，更在計畫之中步步實現犯罪目的，
    自難認其斯時之責任狀態有何因精神障礙或其他心智缺陷，
    導致其辨識行為違法或依其辨識而行為之能力全然喪失，或
    是該等能力出現顯著減弱之情事發生，基此，本案被告要無
    主張適用刑法第19條第1 項、第2 項相關減免刑責規定之餘
    地，附此敘明。
據上論斷，應依刑事訴訟法第273 條之1 第1 項、第299 條第1
項前段、第310 條之2 、第454 條第2 項，刑法第325 條第1項
、第47條第1 項，判決如主文。
本案經檢察官黃嘉妮到庭執行職務。
中    華    民    國    99    年    9     月    21    日
                  刑事第五庭    法  官  盧軍傑
上列正本證明與原本無異。
如不服本判決，應於判決送達後10日內敘明上訴理由，向本院提
出上訴狀 (應附繕本) ，上訴於臺灣高等法院。其未敘述上訴理
由者，應於上訴期間屆滿後20日內向本院補提理由書「切勿逕送
上級法院」。
                                書記官  周玉茹
中    華    民    國    99    年    9     月    21    日
附錄本案論罪科刑法條全文：
中華民國刑法第325條
意圖為自己或第三人不法之所有，而搶奪他人之動產者，處6 月
以上5 年以下有期徒刑。
因而致人於死者，處無期徒刑或7 年以上有期徒刑，致重傷者，
處3 年以上10年以下有期徒刑。
第一項之未遂犯罰之。
附件：

司法院資訊處製作；財團法人民間司法改革基金會備份。
